【裁判字號】    98,易緝,7
【裁判日期】    981008
【裁判案由】    妨害兵役
【裁判全文】
臺灣新竹地方法院刑事判決               98年度易緝字第7號
公  訴  人  臺灣新竹地方法院檢察署檢察官
被      告  甲○○
上列被告因妨害兵役案件，經檢察官聲請以簡易判決處刑（97年
度撤緩偵字第40號），本院認不宜以簡易判決處刑（97年度竹簡
字第740號），改依通常程序審理，判決如下：
    主    文
本件公訴不受理。
    理    由
一、聲請簡易判決處刑意旨略以：被告甲○○係新竹後備指揮部
    所屬之後備軍人，明知身為後備役之後備軍人，其管理依戶
    籍地為之，若遷出上開處所應依規定申報，竟意圖避免召集
    處理，於民國93年1月5日退伍後約1 年，即自新竹市○○路
    73號8樓之8之戶籍地遷出而搬移他處，卻無故不依規定申報
    ，致使新竹後備指揮部所發指定其應於95年7月15日上午8時
    ，前往新竹市○○路1 號空軍新竹基地報到之博愛2358號教
    育召集令無法送達，因認被告涉犯妨害兵役治罪條例第10條
    第3項妨害教育召集罪嫌等語。
二、按不起訴處分已確定或緩起訴處分期滿未經撤銷者，非有下
    列情形之一，不得對於同一案件再行起訴：一、發現新事實
    或新證據者。二、有刑事訴訟法第420條第1項第1款、第2款
    、第4款或第5款所定得為再審原因之情形者，刑事訴訟法第
    260 條定有明文。又曾為不起訴處分、撤回起訴或緩起訴期
    滿未經撤銷，而違背刑事訴訟法第260 條之規定再行起訴者
    ，得不經言詞辯論，逕諭知不受理之判決，同法第303條第4
    款、第307 條亦分別定有明文。次按被告接受撤銷緩起訴處
    分書後，得於7 日內以書狀敘述不服之理由，經原檢察官向
    直接上級法院檢察署檢察長或檢察總長聲請再議，為刑事訴
    訟法第256 條之1第1項所明定。另檢察官為緩起訴處分者，
    得命被告於一定期間內遵守或履行刑事訴訟法第253條之2第
    1 項各款所定事項，被告於緩起訴期間內如有違背上開應遵
    守或履行事項之規定時，檢察官得依職權或依告訴人之聲請
    ，撤銷原緩起訴處分，繼續偵查或起訴，同法第253條之2第
    1 項、第253條之3第1項第3款雖分別定有明文，然檢察官倘
    欲就已偵查終結之原緩起訴案件，繼續偵查或起訴，應以原
    緩起訴處分係經合法撤銷者，且該撤銷緩起訴處分亦應經合
    法送達被告，被告未於再議期間提出再議為前提，亦即該撤
    銷緩起訴處分係合法撤銷，且經確定後，檢察官方能繼續偵
    查或起訴，此乃法理上所當然，倘檢察官所為之撤銷緩起訴
    處分，並未合法送達被告，致被告無法依刑事訴訟法第 256
    條之1第1項規定之再議期間聲請再議，於該撤銷緩起訴處分
    尚未確定之情況下，檢察官即逕行提起公訴（或聲請簡易判
    決處刑）時，其後所提起之公訴（或聲請簡易判決處刑），
    應視其原緩起訴期間已否屆滿，分別適用刑事訴訟法第 303
    條第1款或第4款為不受理之判決，始為適法；如原緩起訴期
    間已經屆滿，應認其起訴（或聲請簡易判決處刑）違反「緩
    起訴期滿未經撤銷，而違背第260 條之規定再行起訴」，而
    依刑事訴訟法第303條第4款之規定為不受理之判決。
三、經查，本件被告甲○○因上開妨害兵役犯行，經臺灣新竹地
    方法院檢察署檢察官於96年2 月26日以96年度偵緝字第84號
    為緩起訴處分，緩起訴期間為1 年，並命被告應於緩起訴處
    分確定後6 個月內，至該署指定之公益團體、地方自治團體
    或社區提供120 小時之義務勞務，經依職權送再議後，經臺
    灣高等法院檢察署於96年3 月14日以96年度上職議字第2497
    號駁回再議而確定，是該緩起訴期間起算日為96年3 月14日
    ，緩起訴期滿日為97年3 月13日，上開應遵守義務之期間為
    96年3月14日起至96年9月13日止，嗣因被告未於緩起訴處分
    指定期限內向指定之公益團體、地方自治團體或社區提供12
    0 小時之義務勞務，檢察官乃於97年3月4日以97年度撤緩字
    第11號撤銷原緩起訴處分，並於97年5月5日以97年度撤緩偵
    字第40號就被告上開妨害兵役犯行聲請簡易判決處刑，於97
    年6月3日繫屬本院審理等情，固有各該緩起訴處分書、再議
    駁回處分書、檢察官執行緩起訴處分命令通知書、撤銷緩起
    訴處分書及聲請簡易判決處刑書等件附卷足稽；惟以，被告
    之住所自94年8月9日起係設於新竹市○區○○里○○鄰○○路
    73號8樓之8，後於96年2月7日遷往臺中市○○區○○里○○鄰
    ○○路○段英林巷15號，復於96年7月25日遷往臺中市○區○
    ○里○鄰○○街289號2樓之3，嗣於97年10月13日遷往臺中縣
    清水鎮○○里○○鄰○○路262之3號，此有本院依職權調閱之
    被告遷徙紀錄資料查詢結果5 紙、個人基本資料查詢結果乙
    紙、戶籍謄本2紙在卷為憑（見本院97年度竹簡字第740號卷
    第6至11頁、本院98年度易緝字第7號卷第60至61頁），而檢
    察官於97年3月4日作成之上開撤銷緩起訴處分書，並未向被
    告該時位於臺中市○區○○里○鄰○○街289號2樓之3之戶籍
    地送達，竟仍向被告位於新竹市○區○○里○○鄰○○路73號
    8樓之8之舊址送達，經於97年4 月22日寄存新竹市警察局第
    三分局南門派出所後，迄今被告均未前往領取一節，亦有臺
    灣新竹地方法院檢察署送達證書、本院電話紀錄表、新竹市
    警察局第三分局南門派出所檢送之受理訴訟文書寄存登記簿
    各乙紙存卷可證（見97年度撤緩字第11號偵查卷第4 頁、本
    院98年度易緝字第7 號卷第62至63頁），則檢察官對於被告
    撤銷緩起訴處分之處分，顯然並未合法送達被告，致被告無
    法依法行使再議權利，該撤銷緩起訴之處分即尚未終局確定
    ，原緩起訴處分自不能視為已經合法撤銷，再依偵查卷所附
    證據，並無檢察官發現新事實或新證據，或有刑事訴訟法第
    420條第1項第1款、第2款、第4款或第5款所定得為再審原因
    之情形，是檢察官就前揭業經緩起訴處分確定之同一案件，
    於原緩起訴期間至97年3 月13日已屆滿後之97年5月5日，另
    以97年度撤緩偵字第40號聲請以簡易判決處刑，並於97年 6
    月3 日繫屬於本院，自違反「緩起訴期滿未經撤銷，而違背
    第260 條之規定再行起訴」，揆諸前揭規定，本院自應改依
    通常程序，且不經言詞辯論，諭知不受理之判決。
四、據上論斷，應依刑事訴訟法第452條、第303條第4款、第307
    條，判決如主文。
中    華    民    國    98    年    10    月    8     日
                  刑事第二庭  法  官  林惠君
以上正本證明與原本無異。
如不服本判決，應於收受本判決後10日內向本院提出上訴書狀。
上訴書狀應敘述具體理由，未敘述上訴理由者，應於上訴期間屆
滿後20日內補提理由書狀於本院（均須按他造當事人之人數附繕
本，並請勿「逕送上級法院」）。
中    華    民    國    98    年    10    月    8     日
                              書記官  蔣淑君


司法院資訊處製作；財團法人民間司法改革基金會備份。
